【裁判字號】    91,訴,4367
【裁判日期】    921106
【裁判案由】    就業服務法
【裁判全文】
臺北高等行政法院判決                            九十一年度訴字第四三六七號
                              .
    原      告  甲○○
    被      告  基隆市政府
    代  表  人  乙○○市長）.
    訴訟代理人  丙○○
右當事人間因就業服務法事件，原告不服行政院勞工委員會中華民國九十一年八月二
十一日勞訴字第００二０六八二號訴願決定，提起行政訴訟。本院判決如左：
    主  文
原告之訴駁回。
訴訟費用由原告負擔。
    事  實
訴外人林水萍依法聘僱之印尼籍外國人NUR AMANAH SUDARTO（以下簡稱Ｎ君，護照號
碼：AD633343）一名，原經核准於基隆市○○區○○路六十五巷四十一之一號從事家
庭監護工工作，惟基隆市警察局第一分局卻於民國（下同）九十一年二月一日於基隆
市○○路六十七號原告所開設之阿炮快餐店，當場查獲上揭外國人從事許可以外之端
菜等餐館內工作，該分局遂於九十一年二月八日以基警分一外字第０九一００００七
三九號函移由被告審查屬實，乃依就業服務法第四十四條及第六十三條第一項規定，
以九十一年三月十三日（九一）基府社關字第０二０七三０號違反就業服務法罰鍰案
件處分書，處原告罰鍰新臺幣（下同）十五萬元整。原告不服，提起訴願，遭決定駁
回，遂提起本件行政訴訟，茲摘敘兩造辯論意旨如次：
甲、原告方面：
  壹、聲明：訴願決定及原處分均撤銷。
  貳、陳述：
    一、原告並無非法容留外國人從事工作之故意：查第三人林水萍聘僱之外籍看護
        N君因常奉林水萍之命前往原告開設之快餐店購買飲食，因日久熟稔，常自
        行取用並主動幫忙店內洗碗工作，於九十一年一月三十一日遭警方誤解取締
        ，純係誤會。查N君係因常至原告店裡為其僱主取用食物，加以其僱主不在
        時將其寄放在原告店內，故與原告店內員工早已熟稔，其因原告店內忙碌，
        常主動幫忙，本件亦非林水萍將N君借予原告非法從事工作，此有林水萍之
        訴願決定書為證。
    二、故原處分書處以原告違反就業服務法第四十四條「任何人不得非法容留外國
        人從事工作」規定處罰原告壹拾伍萬元，顯與事實有很大之出入，實令原告
        不服。又訴願委員會亦未探究事實真相，僅相信警方誤解之筆錄，而率予駁
        回原告之訴願，亦難令原告信服，爰依法提出本訴，請鈞院鑒核，賜判決如
        訴之聲明。
乙、被告方面：
  壹、聲明：駁回原告之訴。
  貳、陳述：
    一、原告九十一年二月二日為基隆市警察局第一分局查獲印尼籍監護工Ｎ君，係
        由雇主林水萍合法申請來臺，將該名外勞非法容留從事工作，已違反就業服
        務法第四十四條「任何人不得非法容留外國人從事工作」之規定。
    二、本案為基隆市警察局第一分局九十一年二月二日查獲屬實，遂即以九十一年
        二月八日基警分外字第０九一００００七三九號函移送被告處分，被告即依
        據就業服務法第六十三條規定，開具違反就業服務法罰鍰處分書裁處。
    三、基隆市警察局第一分局查獲印尼籍監護工Ｎ君經由雇主林水萍君合法申請來
        臺，原告卻將該名外勞非法容留從事於其經營之阿炮快餐店（基隆市○○區
        ○○路六十七號）工作。
    四、依地緣性而言：雇主合法申請之工作地點為基隆市○○區○○路六十五巷四
        十一之一號距非法工作地點阿炮快餐店基隆市○○區○○路六十七號大約五
        公里之遙，非外勞本身可到達的。更符合原告偵訊筆錄所述：因為雇主林水
        萍有時工作繁忙會暫時將外勞寄放在我店裡直到林水萍中午來後再將外勞帶
        回居留地址。時間大約從上個月（壹月份）中旬左右開始。又外勞Ｎ君偵訊
        筆錄所述：我原雇主為林水萍君，我大概在該店內幫忙約十五天了，我尚從
        事洗盤子的工作。大概每天中午開始直到雇主帶回月眉路，時間不定，有時
        候一個小時，有時候半小時。綜觀以上陳述，其行為並非是單純祇是每次在
        店中等待受監護人之飯菜而自動幫忙，又其幫忙之時間點是一般快餐店正需
        要人手之時，故原告辯稱外勞主動幫忙之說，顯為推諉之詞，應非事實。
    五、又原告之偵訊筆錄所述，於今天（二月一日）中午十二時四十五分左右阿炮
        快餐店被警方查獲該外勞正將煮好的米飯從廚房端出，我正在店裡忙。及外
        勞筆錄，我正在幫忙自助餐店老闆娘將自助餐店煮好的飯拿出和切菜，以上
        雙方陳述顯以構成僱傭關係之存在（亦即就業服務法所稱之名義上之雇主）
        。故雖祇承認純係外勞日久熟稔自動幫忙。然就實際狀況而言，外勞之主動
        幫忙也在原告明知或可得而知，應勸阻而不勸阻下非法容留從事工作，顯己
        違反就業服務法第四十四條規定。
    六、綜上，原告泛言違法，空述指摘，均非有理由，敬請判決如答辯聲明。
    理  由
一、按「為保障國民工作權，聘僱外國人工作，不得妨礙本國人之就業機會、勞動條
    件、國民經濟發展及社會安定。」「任何人不得非法容留外國人從事工作。」「
    違反第四十四條‧‧‧規定者，處新臺幣十五萬元以上七十五萬元以下罰鍰。」
    就業服務法第四十二條、第四十四條及第六十三條分別定有明文。
二、本件訴外人林水萍依法聘僱之印尼籍外國人Ｎ君，原經核准於基隆市○○區○○
    路六十五巷四十一之一號從事家庭監護工工作，惟基隆市警察局第一分局卻於九
    十一年二月一日於基隆市○○路六十七號，當場查獲上揭外國人從事許可以外之
    自助餐館內工作，被告乃依就業服務法第四十四條及第六十三條第一項規定，以
    九十一年三月十三日（九一）基府社關字第０二０七三０號違反就業服務法罰鍰
    案件處分書，處原告罰鍰十五萬元，此有外國人Ｎ君、原告、及林水萍之偵訊筆
    錄影本、罰鍰處分書附原處分卷可稽，自堪信為真實。
三、原告主張：原告並無非法容留外國人從事工作之故意，查林水萍聘僱之外籍看護
    Ｎ君因常奉林水萍之命前往原告開設之快餐店購買飲食，加以其僱主不在時將其
    寄放在原告店內，因日久熟稔，且原告店內忙碌，常自行取用並主動幫忙店內洗
    碗工作，於九十一年二月一日遭警方取締，純係誤會云云，惟稽之印尼籍監護工
    NUR AMANAH SUDARTO之偵訊筆錄，Ｎ君業已自承：「問：警方於西元二００二年
    二月一日十二時三十分在基隆市○○路六十七號查獲你時正從事何工作？答：我
    正在幫忙自助餐店老闆娘將自助餐店煮好的飯拿出來和切菜。」「問：你原雇主
    為誰？妳於何時開始幫忙工作？除了在店內切菜外尚從事何工作？答：我原雇主
    為林水萍。我大概在該店內幫忙約十五天了。我尚從事洗盤子的工作。」「問：
    每日工作時間為何？薪資如何計算？答：大概每天中午開始，直到雇主帶我回月
    眉路，時間不定，有時候一個小時有時候半個小時，每月薪資約新台幣一萬五千
    八百元。」另原告於第一次偵訊筆錄則自承：「問：右述外勞（即N君）於何時
    、何地為警查獲？當時正從事何工作？你是否在場？答：於今天（二月一日）中
    午十二時四十五分左右在阿炮快餐店被警方查獲，該外勞正將煮好的米飯從廚房
    端出。我正在店裡忙。」「問：林水萍於何時起開始將上述外勞寄放在你店裡？
    有無支付薪資？答：大約從上個月（一月）中旬左右開始。因為只是幫忙所以沒
    有支付薪資。」原告於第二次偵訊時亦坦承：「問：警方於今（九十一）年二月
    一日中午十二時四十五分於基隆市○○路六七號（阿炮快餐店）內所查獲之印尼
    籍外勞Ｎ君，是否為你所申請聘僱？答：不是我聘僱，是我妹婿林水萍所聘僱。
    」「問：警方於右述時、地查獲該非法工作外勞時，其正從事何工作？你是否在
    場？每日工作時間為何？答：因為我的店面是開放式的（廚房與店面均在一起）
    該外勞正將煮好的飯菜端出來店外。我在場。每次約從上午九、十時至中午十二
    、十三時左右。」「問：為何林水萍所申請僱用之外勞會在你所經學的阿炮快餐
    店非法工作？何時開始？薪資為何？由誰支付？答：因林水萍常出外工作所以便
    將右述外勞寄放在我店裡，因店內生意繁忙有時該外勞便會主動幫忙洗碗及切菜
    。大約從今（九十一）年一月中旬開始。薪資我不清楚，是由林水萍支付。」等
    語，Ｎ君及原告並於偵訊筆錄末行簽名、按指印，自不得任由原告事後空言推翻
    ，綜合以上Ｎ君及原告在警局之陳述，外勞Ｎ君在原告之快餐店並非僅不定時之
    義務性幫忙，而係確有受僱從事餐館工作之行為，原告非法容留外國人從事工作
    之事實，洵堪認定，原告所辯無非卸責之責，核無足採。
四、至於Ｎ君之雇主林水萍雖經訴願決定撤銷原處分，惟係由於Ｎ君並未敘明其係基
    於林水萍之意思前往快餐店幫忙，又林水萍對於Ｎ君非法從事許可以外之工作一
    節亦表示並不知情，並不影響本件原告非法容留Ｎ君從事許可以外工作之認定；
    且按就業服務法禁止所聘僱之外國人從事申請許可以外之工作，旨在保障國民工
    作權而避免妨礙本國人之就業機會、勞動條件、國民經濟發展及社會安定，故立
    法採申請許可制，就申請者之資格條件與外國人之工作類別、項目、人數、期間
    及工作地點均列為須經許可內容，並課雇主監督與管理外國人之義務與責任，且
    任何人亦不得非法容留外國人從事工作。
五、綜上所述，被告依就業服務法第四十四條及第六十三條第一項規定，處原告罰鍰
    十五萬元，經核並無違誤，訴願決定予以維持，亦無不合，原告徒執前詞，訴請
    撤銷，為無理由，應予駁回。
據上論結，本件原告之訴為無理由，依行政訴訟法第九十八條第三項前段，判決如主
文。
中      華      民      國    九十二    年     十一     月      六      日
                                  臺北高等行政法院  第六庭
                                            審判長  法  官  林樹埔
                                                    法  官  闕銘富
                                                    法  官  曹瑞卿
右為正本係照原本作成。
如不服本判決，應於送達後二十日內，向本院提出上訴狀並表明上訴理由，如於本判
決宣示後送達前提起上訴者，應於判決送達後二十日內補提上訴理由書（須按他造人
數附繕本）。
中      華      民      國    九十二    年     十一     月      七      日
                                                    書記官  陳圓圓


司法院資訊處製作；財團法人民間司法改革基金會備份。
